臺灣臺南地方法院民事判決
109年度訴字第1938號
原      告  郭雅鳳  
            翁劉雪娥
            吳劉慧珠
            劉晚香  
共     同 
訴訟代理人  郭子維律師
被      告  陳鴻勝  

            陳俊仁  

            陳憲儀  

上  一  人
訴訟代理人  陳憲宗  

被      告  陳進騫  


            陳金柱  


            陳劉鉛  

            陳銘偉  

            陳冠廷  

上列當事人間請求返還土地等事件，經民國110年9月27日言詞辯
論終結，本院判決如下：
    主    　文
被告陳鴻勝、陳銘偉應將坐落臺南市○○區○○段000地號土地如附
  圖所示編號A部分面積25.91平方公尺之建物及編號B部分面積1
  45.09平方公尺之棚架、圍牆予以拆除，並將上開土地騰空返
  還原告及其他全體共有人。
被告陳俊仁、陳憲儀、陳冠廷應將坐落臺南市○○區○○段000地號
  土地如附圖所示編號C部分面積58.94平方公尺之建物及編號D
  部分面積54.71平方公尺之建物予以拆除，並將上開土地騰空
  返還原告及其他全體共有人。
被告陳進騫、陳金柱、陳劉鉛應將坐落臺南市○○區○○段000地號
  土地如附圖所示編號E部分面積63.49平方公尺之建物予以拆除
  ，並將上開土地騰空返還原告及其他全體共有人。
被告陳鴻勝、陳銘偉應給付原告新臺幣貳萬柒仟參佰陸拾元，
  及被告陳鴻勝自民國110年1月27日起、被告陳銘偉自民國110
  年8月31日起，均至清償日止，按週年利率百分之五計算之利
  息。　
被告陳俊仁、陳憲儀、陳冠廷應給付原告新臺幣壹萬捌仟壹佰
  捌拾肆元，及被告陳俊仁自民國110年1月27日起、被告陳憲儀
  自民國110年3月8日起、被告陳冠廷自民國110年9月18日起至
  清償日止，按週年利率5％計算之利息。
被告陳進騫、陳金柱、陳劉鉛應給付原告新臺幣壹萬零壹佰伍
  拾捌元，及被告陳進騫、陳金柱自民國110年1月26日起、被告
  陳劉鉛自民國110年2月23日起，均至清償日止，按週年利率5％
  計算之利息。
原告其餘之訴駁回。
訴訟費用由被告負擔如附表二所示。
本判決於原告以附表三所示金額，分別為被告陳鴻勝、陳銘偉
  、陳俊仁、陳憲儀、陳冠廷、陳進騫、陳金柱、陳劉鉛供擔保
  後，得假執行。被告陳鴻勝、陳銘偉、陳俊仁、陳憲儀、陳冠
  廷、陳進騫、陳金柱、陳劉鉛如以附表三所示之金額為原告預
  供擔保，得免為假執行。　　　
　　事實及理由
壹、程序事項：
一、按當事人死亡者，繼承人於得為承受時，應即為承受之聲明
    ；聲明承受訴訟，應提出書狀於受訴法院，由法院送達於他
    造。民事訴訟法第175條第1項及第176條分別定有明文。本
    件原告劉楓彬於訴訟繫屬中即民國110年4月10日死亡，其繼
    承人郭雅鳳、翁劉雪娥、吳劉慧珠、劉晚香提出聲明承受訴
    訟書狀，並送達於被告等情，有民事陳報狀、除戶謄本及本
    院送達證書附卷可查（見本院卷第243頁至第271頁），應予
    准許。 
貳、實體方面：　　
一、原告起訴主張：
    坐落臺南市○○區○○段000地號土地（下稱系爭土地），為原
    告與其他共有人分別共有。系爭土地上如臺南市鹽水地政事
    務民國109年8月7日複丈成果圖（下稱附圖）所示編號A所示
    之建物(面積：25.91平方公尺）、B(面積：145.09平方公尺
    ）所示之棚架、圍牆，事實上處分權人為被告陳鴻勝、陳銘
    偉；編號C（面積：58.94平方公尺）、D（面積：54.71平方
    公尺）所示之建物，事實上處分權人為被告陳俊仁、陳憲儀
    、陳冠廷；編號E(面積：63.49平方公尺）所示之建物，事
    實上處分權人為被告陳進騫、陳金柱、陳劉鉛。上開地上物
    ，無權占用爭土地，而受有相當按土地申報地價年息10％計
    算之租金利益。原告自得依民法第767、821條、第179條規
    定，提起本件訴訟。並聲明：㈠被告陳鴻勝、陳銘偉應將系
    爭土地上，如附圖所示編號A部分面積25.91平方公尺之建物
    及編號B部分面積145.09平方公尺之棚架、圍牆予以拆除，
    並將系爭土地騰空返還原告及其他全體共有人。㈡被告陳俊
    仁、陳憲儀、陳冠廷應將系爭土地上，如附圖所示編號C部
    分面積58.94平方公尺之建物及編號D部分面積54.71平方公
    尺之建物予以拆除，並將系爭土地騰空返還原告及其他全體
    共有人。㈢被告陳進騫、陳金柱、陳劉鉛應將系爭土地上，
    如附圖所示編號E部分面積63.49平方公尺之建物予以拆除，
    並將系爭土地騰空返還原告及其他全體共有人。㈣被告陳鴻
    勝、陳銘偉應給付原告5,637元，及自起訴狀繕本送達翌日
    起至清償日止按週年利率5％計算之利息。㈤被告陳俊仁、陳
    憲儀、陳冠廷應給付原告3,747元，及自民事起訴狀繕本送
    達之日起至清償日止按週年利率5％計算之利息。㈥被告陳進
    騫、陳金柱、陳劉鉛應給付原告2,093元，及自民事起訴狀
    繕本送達之日起至清償日按週年利率5％計算之利息。㈦併願
    供擔保請准宣告假執行。
二、被告則以：
　㈠被告陳鴻勝、陳銘偉則以：
　　伊願意購買附圖所示編號A部分占用系爭土地之部分，但不
    願將之拆除。並聲明：原告之訴駁回。如受不利之判決，願
    供擔保請准宣告免為假執行。
　㈡被告陳俊仁則以：　
　　伊願意拆除自己所占用系爭土地之部分，但無法拆除其他共
    有人占用系爭土地之部分。
　㈢陳憲儀則以：　
    伊願意拆除自己所占用系爭土地之部分，但無法拆除其他共
    有人占用系爭土地之部分。況且，系爭土地並無作為營業之
    使用，且該地區為非都市土地較為落後，故原告主張相當於
    租金之不當得利，應以土地及其建築物申報總價年息2％計算
    之。並聲明：原告之訴駁回。如受不利之判決，願供擔保請
    准宣告免為假執行。
　㈣被告陳進騫、陳金柱、陳劉鉛、陳冠廷經合法通知，未於言
    詞辯論期日到場，亦未提出書狀作何聲明或陳述。
三、得心證之理由： 
  ㈠原告主張系爭土地之原告應有部分為15/182，為原告與其他
    共有人所共有。附圖所示編號A部分面積25.91平方公尺之建
    物及編號B部分面積145.09平方公尺之棚架、圍牆，為被告
    陳鴻勝、陳銘偉所共有。附圖所示編號C部分面積58.94平方
    公尺之建物及編號D部分面積54.71平方公尺之建物，為被告
    陳俊仁、陳憲儀、陳冠廷所共有。附圖所示編號E部分面積6
    3.49平方公尺之建物，為被告陳進騫、陳金柱、陳劉鉛所共
    有等情，業據原告提出土地登記第一類謄本及臺南市鹽水地
    政事務所繪製之土地複丈成果圖（見調字卷19頁、訴字卷12
    9頁至第131頁），且為被告陳鴻勝、陳銘偉、陳俊仁、陳憲
    儀所不爭執，而被告陳進騫、陳金柱、陳劉鉛、陳冠廷經合
    法通知，未於言詞辯論期日到場，亦未提出書狀作何聲明或
    陳述，依民事訴訟法第第280條之規定，視同自認，是原告
    主張之上開事實，堪信為真實。
 ㈡所有人對於無權占有或侵奪其所有物者，得請求返還之； 各
   共有人對於第三人，得就共有物之全部為本於所有權之請求
   。但回復共有物之請求，僅得為共有人全體之利益為之，民
   法第767條第1項前段、第821條定有明文。系爭土地為原告與
   其他共有人所共有，被告未經原告及其他共有人之同意，無
   權占用系爭土地如附圖編號A至E所示，則原告依上開規定，
   請求被告陳鴻勝、陳銘偉應將附圖所示編號A部分面積25.91
   平方公尺之建物及編號B部分面積145.09平方公尺之棚架、圍
   牆拆除。被告陳俊仁、陳憲儀、陳冠廷應將附圖所示編號C部
   分面積58.94平方公尺之建物及編號D部分面積54.71平方公尺
   之建物拆除。被告陳進騫、陳金柱、陳劉鉛應將附圖所示編
   號E部分面積63.49平方公尺之建物拆除，並均應將占用之土
   地返還原告及其他共有人，即屬有據，應予准許。
㈢原告請求被告給付如附表所示相當於租金之損害，為有理由：
　1.無法律上之原因而受利益，致他人受損害者，應返還其利益
    ；不當得利之受領人，除返還其所受之利益外，如本於該利
    益更有所取得者，並應返還，但依其利益之性質或其他情形
    不能返還者，應償還其價額，民法第179條前段、第181條分
    別定有明文。而無權占有他人土地，可能獲得相當於租金之
    不當利益，同時造成土地所有權人之損害，乃為社會通常觀
    念，因其所受利益為物之使用收益本身，故應以相當之租金
    計算應償還之價額（最高法院61年台上字第1695號、106年
    度台上字第461號判決意旨參照）。
　2.城市地方房屋之租金，以不超過土地及其建築物申報總價年
    息百分之10為限，租用基地建築房屋亦準用之，土地法第97
    條第1項、第105條亦有明定。而該條所謂土地價額，依土地
    法施行法第25條規定，係指法定地價。又所謂法定地價，依
    土地法第148條規定，係指土地所有權人依土地法規定所申
    報之地價而言，並非指平均地權條例第46條所規定之土地公
    告現值（最高法院88年度台上字第108號判決意旨參照）。
    而基地租金之數額，除以基地申報地價為基礎外，尚須斟酌
    基地之位置、工商業繁榮之程度、承租人利用基地之經濟價
    值及所受利益等項，以為決定，並非必達申報總地價年息10
    ﹪最高額（最高法院61年台上字第1695號、68年台上字第307
    1號判決參照）。
　3.經查：　
  ⑴被告為附圖所示編號A至E建物之事實上處分權人，其等共同
    以上開建物無權占有系爭土地乙節，業如前述，則原告依民
    法不當得利法律關係，請求被告應於返還附圖所示A至E建物
    占用之土地予原告及其他共有人之前，原告及其他共有人均
    無法本於所有權使用該部分土地，係受有相當於租金之損害
    等語，應屬有據。
  ⑵審酌系爭土地位於臺南市柳營區鄉間、附近商業活動並不發
    達等情，有本院勘驗筆錄、現場照片附卷可參（見卷第115
    頁至第125頁）。認以系爭土地申報地價之4％計算本件損害
    數額，尚屬合理適當。
  ⑶準此，依原告所主張之系爭土地105年度至110年度之土地申
    報地價，乘以年息4％，並依被告無權占有系爭土地之面積計
    算之結果，可知原告請求被告應給付如附表一所示之金額，
    應屬有據，逾此範圍為無理由，應予駁回。
 四、綜上所述，原告依民法第767條第1項及第821條規定，請求
     如主文第1至3項所示。及依民法不當得利法律關係請求如
     主文第4至6項所示，均有理由，應予准許，逾此範圍，為
     無理由，應予駁回。又原告、被告陳憲儀陳明願供擔保請
     准宣告假執行及免為假執行及依職權，爰分別酌定如附表
     三所示相當之擔保金額宣告之。末按以一訴附帶請求其孳
     息、損害賠償、違約金或費用者，不併算其價額，民事訴
     訟法第77條之2第2項定有明文。本件原告所受敗訴判決部
     分僅屬不當得利給付之附帶請求性質，原不在計算訴訟標
     的價額範圍內，故認本件訴訟費用仍應由被告負擔，附此
     敘明。
五、訴訟費用負擔之依據：民事訴訟法第79條、第85條第1項、2
    項。 　 
中　　華　　民　　國　　110 　年　　10　　月　　29　　日
                  民事第四庭    法    官　葉淑儀
以上正本係照原本作成。
如對本判決上訴，須於判決送達後20日內向本院提出上訴狀。
如委任律師提起上訴者，應一併繳納上訴審裁判費。
中　　華　　民　　國　　110 　年　　11　　月　　4 　　日
                               書 記 官  林幸萱
附表一
編號  姓名 占用臺南市○○區○○段000地號土地之面積 計算式 註1:臺南市○○區○○段000地號土地107年度1月份申報地價為800元/平方公尺；105年度1月份申報地價為800元/平方公尺 註2:以起訴狀繕本送達之日起往前回朔5年，以申報地價4%計算。 金額 1 陳銘偉、 陳鴻勝 171平方公尺 105年8月31日起至110年8月30日： 171x800x4%x5=27,360‬‬元 27,360‬元 2 陳俊仁、陳憲儀、陳冠廷 113.65平方公尺 105年9月19日起至110年9月18日： 113.65x800x4%x5=18,184‬‬元 18,184元 3 陳進騫、陳金柱、陳劉鉛 63.49平方公尺 105年2月23日起至110年2月22日： 63.49x800x4%x5=10,158元‬‬（元以下四捨五入） 10,158元 
附表二：被告負擔訴訟費用比例
編             號 被             告 應負擔比例 1 陳銘偉、陳鴻勝 負擔1/2 2 陳俊仁、陳憲儀、陳冠廷 負擔3/10 3 陳進騫、陳金柱、陳劉鉛 負擔1/5 
附表三：兩造供擔保聲請假執行及免為假執行之金額　　　　　
　　
編             號 被             告 原告應供擔保之金額（新臺幣） 被告應供擔保之金額（新臺幣） 1 陳銘偉、陳鴻勝 296,400元 889,200元 2 陳俊仁、陳憲儀、陳冠廷 197,000元 590,980元 3 陳進騫、陳金柱、陳劉鉛 110,050元 330,148元